【裁判字號】    97,易緝,6
【裁判日期】    970201
【裁判案由】    毒品危害防制條例
【裁判全文】
臺灣士林地方法院刑事判決               97年度易緝字第6號
公  訴  人  臺灣士林地方法院檢察署檢察官
被      告  甲○○
上列被告因毒品危害防制條例案件，經檢察官提起公訴（96年度
毒偵字第451 號），被告於本院準備程序就被訴事實為有罪之陳
述，本院裁定依簡式審判程序審理，並判決如下：
    主  文
甲○○施用第二級毒品，累犯，處有期徒刑柒月，減為有期徒刑
參月又拾伍日，如易科罰金，以新臺幣壹仟元折算壹日。扣案之
吸管（分裝勺）壹支沒收，其內殘留之甲基安非他命（量微無法
析離秤重）並銷燬之。
    事  實
一、甲○○因施用毒品，經本院89年度毒聲字第697 號裁定送觀
    察、勒戒後，認無繼續施用毒品之傾向，於民國89年3 月31
    日觀察、勒戒執行完畢，並經臺灣士林地方法院檢察署檢察
    官以89年度毒偵字第1019號為不起訴處分確定。又因施用毒
    品，經本院92年度毒聲字第772 號裁定送觀察、勒戒後，認
    有繼續施用毒品之傾向，令入戒治處所施以強制戒治，於93
    年1 月9 日因毒品危害防制條例修正免除戒治而釋放（強制
    戒治未執行完畢），並經臺灣高等法院93年度上訴字第1248
    號判決各判處有期徒刑8 月及6 月，應執行有期徒刑1 年確
    定，甫於95年7 月27日執行完畢。詎仍不知悛悔，於前案觀
    察、勒戒執行完畢後5 年內再犯施用毒品案件，經上開法院
    判決有罪確定後，復基於施用第二級毒品甲基安非他命（起
    訴書誤為安非他命）之犯意，於96年2 月13日之某時於臺北
    市○○區○○路3 段130 巷5 弄21號3 樓住處，施用第二級
    毒品甲基安非他命1 次。嗣於96年2 月14日晚間8 時30分，
    為警於上址搜索查獲，並扣得吸管（即分裝勺，內含甲基安
    非他命殘渣，量微無法析離秤重）1 支，而查知上情。
二、案經臺北市政府警察局內湖分局報告臺灣士林地方法院檢察
    署檢察官偵查起訴。
    理  由
一、本件被告甲○○所犯非死刑、無期徒刑、最輕本刑為3 年以
    上有期徒刑之罪，或高等法院管轄第一審之案件，被告於本
    院訊問時，就被訴事實為有罪之陳述，經告以簡式審判程序
    之旨，並聽取檢察官及被告之意見後，本院裁定進行簡式審
    判程序，是本件之證據調查，依刑事訴訟法第273 條之2 規
    定，不受同法第159 條第1 項、第161 條之2 、第161 條之
    3 、第163 條之1 及第164 條至第170 條規定之限制，合先
    敘明。
二、前揭犯罪事實，業據被告甲○○坦承不諱，其為警查獲後所
    採集之尿液，經送臺灣尖端先進生技醫學股份有限公司以EI
    A 酵素免疫分析法初驗，再以氣相層析質譜儀分析法複驗結
    果，呈甲基安非他命陽性反應，有臺北市政府警察局偵辦毒
    品案件尿液檢體委驗單、臺灣尖端先進生技醫學股份有限公
    司96年3 月1 日濫用藥物尿液檢驗報告各1 紙附卷可稽（偵
    查卷第46、47頁）。按個人口服投與甲基安非他命後，其尿
    液中能否驗出甲基安非他命陽性反應，與其投與方式、投與
    量、個人體質、採尿時間及檢測儀器之精密度等有關，一般
    而言，約70％於口服投與後24小時內自尿中排出，約90％於
    96小時內自尿中排出，從而吸食時間距採集尿液時間最長可
    能不會超過4 日，此有行政院衛生署藥物食品檢驗局81年2
    月8 日81藥檢壹字第1156號函可參，是被告96年2 月14日經
    警採尿送驗結果，尿液呈甲基安非他命陽性反應，與被告自
    白於96年2 月13日施用甲基安非他命1 次相符（本院97年1
    月30日審判筆錄）；又扣案吸管1 支，其內殘留之甲基安非
    他命（量微無法析離秤重）經鑑驗確含安非他命成份，有臺
    北市政府警察局內湖分局查獲毒品危害防制條例毒品初步鑑
    驗報告單1 紙可佐（偵查卷第22頁），復有扣押物品目錄表
    1 紙、扣案物品照片2 幀附卷可佐（偵查卷第12、25頁），
    足證被告自白與事實相符，堪予採信。
三、按「修正毒品危害防制條例就施用毒品者，祇於『初犯』及
    『五年後再犯』二種情形，有其追訴條件之限制，即須於初
    犯經觀察、勒戒或強制戒治釋放後，5 年內均無施用毒品之
    行為，始能認其前所實施之觀察、勒戒或強制戒治已足遮斷
    毒癮，而得於5 年後再犯時，再予適用初犯之規定，重行觀
    察、勒戒等程序。倘5 年內已經再犯，被依法追訴處罰，縱
    其第3次（或第3次以上）施用毒品之時間在初犯釋放5 年以
    後，即與『5年後再犯』之情形有別，且因已於『5年內再犯
    』，顯見其再犯率甚高，原實施觀察、勒戒或強制戒治，已
    無法收其實效，而無5 年戒斷期之存在，自無再經觀察、勒
    戒及強制戒治之必要，應由檢察官逕行起訴，始符新法修正
    之本旨。」（最高法院95年度臺非字第59號、第65號判決、
    最高法院96年度第3 次刑事庭會議決議參照）。經查，本件
    被告甲○○前因施用毒品，經裁定送觀察、勒戒，於89年3
    月31日觀察、勒戒執行完畢釋放，惟其於上揭觀察、勒戒執
    行完畢5 年內，又自92年8 月16日起至同年月18日止，再犯
    施用第一級、第二級毒品罪，經臺灣高等法院93年度上訴字
    第1248號分別判處有期徒刑8 月、6 月，應執行有期徒刑1
    年確定，有臺灣高等法院被告前案紀錄表、臺灣士林地方法
    院檢察署刑案資料查註紀錄表、全國施用毒品案件紀錄表、
    判決書影本等在卷可考。從而，被告本件犯行距上揭89年3
    月31日觀察、勒戒執行完畢雖已逾5 年，惟被告在上揭觀察
    、勒戒執行完畢後5 年內，再次施用毒品，並經法院判處罪
    刑確定，揆諸上開說明，本件被告施用第二級毒品之犯行即
    與毒品危害防制條例第20條第3 項所指「5 年後再犯」之情
    形不同，應予訴追審理。本案事證明確，被告犯行洵堪認定
    ，應依法論科。
四、按甲基安非他命為毒品危害防制條例第2條第2項第2 款所稱
    之第二級毒品。核被告所為，係犯毒品危害防制條例第10條
    第2 項之施用第二級毒品罪，其施用前持有第二級毒品甲基
    安非他命之低度行為，為施用之高度行為吸收，不另論罪。
    被告有事實欄所載犯罪科刑執行情形，有台灣高等法院被告
    前案紀錄表在卷可憑，其於有期徒刑執行完畢5 年內故意再
    犯本件有期徒刑之罪，為累犯，依法加重其刑。爰審酌被告
    前有多次施用毒品紀錄，經觀察、勒戒執行完畢，仍不知悛
    悔，再為本件犯行，缺乏自制力，顯無改過之意，然念其施
    用毒品乃戕害自己身心健康，尚未危及他人，且犯後坦承犯
    行，態度良好，暨其犯罪之動機、目的及其智識程度等一切
    情狀，爰量處如主文所示之刑。又本件被告犯罪時間於96年
    4 月24日以前，符合中華民國96年罪犯減刑條例之減刑條件
    ，爰依該條例第2 條第1 項第3 款規定減其宣告刑2 分之1
    如主文所示，並諭知易科罰金之折算標準。末查，被告經本
    院於96年7 月24日通緝後到案，係上揭減刑條例施行後始為
    之通緝，無該條例第5 條不得減刑規定之適用，附此敘明。
五、扣案吸管（分裝勺）1 支為被告所有供本件犯罪所用，業據
    被告供明（本院97年1 月30日審判筆錄第3 頁），應依刑法
    第38條第1 項第2 款規定宣告沒收，其內殘留之甲基安非他
    命（量微無法析離秤重），為違禁物，應依毒品危害防制條
    例第18條第1 項前段規定沒收銷燬之。
六、據上論斷，依刑事訴訟法第273 條之1 第1 項、第299 條第
    1 項前段，毒品危害防制條例第10條第2 項、第18條第1 項
    前段、刑法第11條、第47條第1 項、第38條第1 項第2 款，
    判決如主文。
七、本案經檢察官白忠志到庭執行職務。
中    華    民    國    97    年    2     月    1     日
                  刑事第三庭  法  官      陳美彤
以上正本證明與原本無異。
如不服本判決，應於收受送達後10日內向本院提出上訴書狀，其
未敘述上訴之理由者並得於提起上訴後20日內向本院補提理由書
（均須按他造當事人之人數附繕本）。
                              書記官      賴麗容
中    華    民    國    97    年    2     月    1     日
附錄本案論罪科刑法條全文：
毒品危害防制條例第10條
施用第一級毒品者，處 6 月以上 5 年以下有期徒刑。
施用第二級毒品者，處 3 年以下有期徒刑。
毒品危害防制條例第18條
查獲之第一、二級毒品及專供製造或施用第一、二級毒品之器具
，不問屬於犯人與否，均沒收銷燬之；查獲之第三、四級毒品及
製造或施用毒品之器具，無正當理由而擅自持有者，均沒入銷燬
之。但合於醫藥、研究或訓練之用者，得不予銷燬。
前項合於醫藥、研究或訓練用毒品或器具之管理辦法，由法務部
會同行政院衛生署定之。


司法院資訊處製作；財團法人民間司法改革基金會備份。
